臺灣高等法院臺南分院刑事裁定　　　　　　　　　　　　九十一年度聲再字第七號
　　　再審聲請人
　　　即受判決人　甲　○　○
右列聲請人因違反毒品危害防制條例案件，對於最高法院九十年度台上字第一五三六
號確定判決，本院八十九年度上訴字第一三三五號中華民國八十九年十一月十四日所
為判決（臺灣臺南地方法院八十九年度訴字四五八號、臺灣臺南地方法院檢察署八十
九年度偵字第二七六一、二七六二號），聲請再審，本院裁定如左：
      主    文
再審之聲請駁回。
      理    由
一、再審聲請人即受判決人甲○○聲請再審意旨略稱：
  (一)鈞院以聲請人甲○○與林秀香共同基於意圖營利之概括犯意聯絡，自民國八十九
    年二月初至八十九年二月十七日，在台南市○○路○段與友愛街口，以一次新台
    幣（下同）一萬元之價格，連續販賣第二級毒品安非他命給黃稚皓三次。於八十
    九年二月十八日證人黃稚皓為警方查獲並供出其毒品來源，嗣經警方授意，黃稚
    皓佯與林秀香聯絡欲購買安非他命，雙方約在台南市○○路○段與友愛街口交易
    ，警方則在現場埋伏，而於聲請人騎乘機車，載林秀香至上開地點，欲販賣安非
    他命給黃稚皓時，為警當場查獲而未遂，並自林秀香之外套口袋起出安非他命二
    十七包，淨重五七．二二公克，包裝重五．六五公克，而判處聲請人有期徒刑七
    年二月，復經最高法院駁回上訴確定。
  (二)所謂販賣行為需以圖利之意思而販入或賣出，方足構成。此有六十九年台上字第
    一六七五號判例可資參照。倘有償讓與之初，係基於營利之意思，並已著手實施
    ，如「兜售」，而因故無法高於購入原價出售，最後不得獨以原價讓與他人時，
    仍屬販賣行為。倘始終無營利之意思，縱以原價或低於原價有償讓與他人，即難
    謂為販賣行為，僅得以轉讓禁藥罪論處，最高法院八十四年第三次刑事庭會議決
    議可資參照。聲請人與林秀香於警訊及一、二審審理中均否認有販賣毒品安非他
    命之犯行，聲請人在八十九年三月十九日偵訊第一次筆錄辯稱：「我跟別人拿的
    時候，就已經包裝好了」。「我是向一名叫『阿勝』的男子買的，我第一次向『
    阿勝』拿三萬元的貨」。核證聲請人偵訊時，稱係以三萬元為代價向『阿勝』之
    男子購買其所被查獲之安非他命五七‧二二公克（以此換算購得之安非他命三七
    ‧五公克合計約二萬元之譜」。倘若真如黃稚皓指證其以一萬元之代價向聲請人
    、林秀香購買『一兩』（三七‧五公克）安非他命三次，查世上焉有為意圖營利
    販賣毒品而連續虧本金錢達三次之理。又豈有第四次為賤賣毒品而遭警方查獲至
    未遂之荒謬行為。據此論斷，聲請人犯罪行為、動機、態樣自始即不存在，當被
    認罪之依據絕無可能起始或發生之情形下，原審遽採為判決基礎之證據顯有重大
    違誤與事實不符。
  (三)又查証人黃稚皓為警查獲，經警授意，電約在位處鬧區佯欲向聲請人等購買『一
    兩』（三七‧五公克）安非他命，聲請人等倘若果真為販賣毒品而應約前往交易
    ，雙方事前既已談妥數量金額，被告等又有前述即之前連續三次營利販賣經驗可
    尋，時間上足就在安非他命之重量上有以準備妥適才對；然觀聲請人等被查獲時
    ，自林秀香外套口袋搜獲之安非他命二十七包（三‧七：八包、一‧九：十六包
    、０‧七：三包）係混雜散裝置於另一較大塑膠袋內，依一般常理經驗毒品交易
    均選在十分隱密處為之，本案證人卻違反常態指述此行為達三次之多；既此，最
    後一次交易被告等豈能在匆促無秤量工具之下，又眾目睽睽之下，將其身上所有
    五七‧二二公克之安非他命無誤點出『一兩』（三七‧五公克）交予購買者之可
    能。由於被警方策反協助的吸毒者（證人），本無購買毒品「真意」，完全基於
    警方授意加以配合，「被告」係在警方「陷害性教唆」下被捕。綜上論述，在在
    顯見證人黃稚皓於警訊之不合理指證瑕疵斑斑，原審不察遽以證人警訊証詞為其
    認罪事實之依據，顯有未當。
  (四)聲請人收受地方法院無罪判決後，並無收到檢察官不服上訴之理由書狀。之後，
    經鈞院第一次亦是僅此一次傳訊審理（繼而辯論終結），因傳訊審理日前約二十
    餘日左右，聲請人遽遭先父辭世之哀痛逾恆，致於審理期日時心神渙散失常，而
    全無防禦招架言述之能力，事前本思於當庭欲提起聲請延後審理或延請辯護律師
    亦因此故而不及備述，庭訊間同案被告林秀香見景曾代述及聲請人父喪之痛，然
    法曹不為所動地宣示隔一星期即予宣判，具結退庭。（可調閱臺灣高等法院台南
    分院民國八十九年十一月七日上午九時四十分，開庭審理之錄音記錄八十九年度
    上訴字第一三三五號。另附死亡診斷證明書一份）。為此，聲請人提出新證據真
    實性主張，證明無為意圖營利之意思及無為犯罪行為之開始或續行，顯足以動搖
    推翻原確定判決之販賣條款，因發現新證據與事實有重大錯誤，為受判決人之利
    益請求救濟，爰依刑事訴訟法第四百二十條第一項第六款，具狀聲請再審云云。
二、按再審係對確定判決之事實錯誤而為之救濟方法（最高法院著有四十三年台抗字
    第六○號判例足資參照）。又刑事訴訟法第四百二十條第一項第六款所謂「發現
    確實之新證據」，係指該證據於事實審法院判決前業已存在，為法院、當事人所
    不知，不及調查斟酌，至其後始行發現，且就證據本身形式觀察，固不以絕對不
    須經過調查程序為條件，但必須顯然可認為足以動搖原有罪確定判決，而為受判
    決人無罪、免訴、免訴或輕於原判決所認罪名之判決者為限。亦即該「新證據」
    須可認為確實具有足以動搖原確定判決，而對受判決人為更有利判決之「顯然性
    」外，尚須具備該證據係在事實審法院於判決前已存在，因未經發見，不及調查
    斟酌，或審判時未經注意，至其後始行發見之「嶄新性」特質，二者均屬不可或
    缺，倘若未兼備上開學理上所謂「顯然性」與「嶄新性」之二種為聲請再審新證
    據之特性，即不能據為聲請再審之原因，最高法院十九年抗字第八號、四十九年
    臺抗字第七十二號等判例足資參照。
三、經查，聲請人就原確定判決所舉之發見確實新證據，無非以原確定判決認定事實
    有違證據法則；聲請人與林秀香於警偵訊及一、二審審理中均矢口否認有販賣毒
    品安非他命之犯行；聲請人焉有為意圖營利販賣毒品而連續貴買賤賣之理；聲請
    人豈能在未攜帶秤量工具，且又眾目睽睽之下，將其身上所有五七‧二二公克之
    安非他命無誤點出『一兩』（三七‧五公克）交予購買者之可能；被警方策反協
    助之證人，本無購買毒品「真意」，完全基於警方授意加以配合，聲請人係在警
    方「陷害性教唆」下被捕等語。惟如前所述，再審係對確定判決之事實錯誤而為
    之救濟方法，而原確定判決認定事實究有無違背經驗法則，乃判決有無違背法令
    之問題，是聲請人以此為由聲請再審，顯有誤會。另核上開陳述均附於本案卷證
    資料中，悉為聲請人及法院於判決當時所明知，且業經原確定判決審酌並在判決
    理由內詳為論述，洵無事後發見之可言，是揆之上開說明，該等證據即不具聲請
    再審新證據所應具「嶄新性」的特性，自非所謂發見確實之新證據，自不得據為
    再審之理由。
四、綜上所述，聲請人所提出之上開證據，經核皆與刑事訴訟法第四百二十條第一項
    第六款所謂「發現確實新證據」不符，是本件聲請再審，顯無理由，應予駁回。
據上論斷，應依刑事訴訟法第四百三十三條、第四百三十四條，裁定如主文。
中      華      民      國    九十一    年      四      月    二十四    日
                                     臺灣高等法院臺南分院刑事第五庭
                                             審判長法官  鄭  文  肅
                                                   法官  王  浦  傑
                           法官  陳  珍  如
右正本證明與原本無異。
如不服本裁定應於送達後五日內向本院提出抗告狀。
                                             法院書記官  周  美  莉
中      華      民      國    九十一    年      四      月    二十五    日
